台灣高等法院刑事裁定　　　　　　　　　　　　　　 九十一年度聲再字第三七號
　　再審聲請人
　　即受判決人　　甲○○
　　選任辯護人　　曾丁壽
右列聲請人因違反山坡地保育利用條例等案件，對於最高法院八十九年度台上字第六
號，中華民國八十九年一月六日確定判決（本院八十八年度重上更(三)字第一二六號、
臺灣士林地方法院八十三年度訴字第三四０號、臺灣士林地方法院檢察署八十三年度
偵字第一六六號），聲請再審，本院裁定如左：
    主  文
再審之聲請駁回。
    理  由
一、聲請意旨略以：按竊佔罪乃即成犯，故無竊佔罪之連續犯可言。查本案前手黃成
    妹、劉萬春、林鴻堯於三、四十年前即於本案土地上開墾整平，再審聲請人即被
    告甲○○向渠等購買後乃繼續使用，係屬狀態之繼續，並非竊佔或整地行為之連
    續行為，亦非重新竊佔或整地，是追訴權時效業已消滅，應受免訴判決。又被告
    係八十二年十月底向本件土地及地上物原占有使用者黃成妹受讓而來，乃沿習使
    用，並未擴張使用範圍，亦無破壞水土保持，業經出讓人黃成妹及相鄰居民黃毛
    珠、王秋妹、陳森喜、林德山會同照相存證，並出具證明書足憑，則上開照片及
    證明書係新證據、新事實，足認被告應受無罪或免訴之判決，為此提起再審之聲
    請云云。
二、按刑事訴訟法第四百二十條第一項第六款所謂確實之「新證據」，須在最後事實
    審法院判決前已存在，而為法院或當事人所不知，致未提出者，或雖知而不能提
    出者而言。且按上開規定所指「新證據」其證據本身在客觀上可認為真實，勿須
    經過調查，即足以動搖原判決，使受刑人得受有利之裁判者而言，若在客觀上就
    其之真實性為如何，尚欠明瞭，非經相當之調查，不能辨其真偽，即與確實新證
    據之「確實」含義不符，自難據為聲請再審之理由，最高法院七十年度台抗字第
    一六一號著有判例。
三、查原確定判決認定，聲請人即被告甲○○曾於民國八十二年四、五月間，在台北
    縣汐止鎮○○○段蕃子寮小段同地段地號三八六－（乙）之公有及三八八－ (丙
    ) 之林鴻堯所有非受讓使用範圍之山坡地上，擅自設置二層鐵屋（面積共零點零
    貳玖伍公頃）之工作物，做其所開設之勝安汽車貨運有限公司之車庫（放置修車
    工具零件）及司機休息室之用。其為供停車之用同時意圖自己不法之所有，佔用
    國有由陸軍總司令部管理之同前蕃子寮小段三Ｏ九地號山坡地內面積三Ｏ九－ (
    甲) 所示Ｏ‧Ｏ一六六公頃，填平後舖設混凝土闢建物為停車場，並在該停車場
    周邊設置圍牆等事實，業據原確定判決就認定被告犯罪依據，詳述其理由，係依
    被告在原審坦承：伊是於八十二年四、五月間在台北縣汐止鎮○○○○段三八六
    、三八八號土地搭建鐵屋等情屬實（見原審卷第廿三頁），而認被告所辯鐵屋係
    伊前手劉萬春、盧順興搭建乙節，即非可採。前揭三Ｏ九地號土地為國有，由陸
    軍總司令管理，亦有該謄本所載可按，被告受讓前手土地並不包含三Ｏ九地號土
    地，其竟予以佔有使用三Ｏ九－ (甲) 部分後，舖設混凝土停車場及在該停車場
    周邊設置圍牆。且依卷附照片所示，鐵屋及停車場四周設有圍牆，並有鐵門之設
    置，足證該停車場確為被告所使用，應係其所設置無疑，其辯稱非其所設，自無
    可採。復說明被告聲請傳證人黃成妹作證及所舉林鴻堯於八十二年十二月間寄發
    予被告之存證信函為證，均不足以影響其竊佔之成立，故無傳訊黃成妹之必要之
    理由等，均詳加說明。
四、查本件被告聲請再審所舉之前開證據黃成妹、黃毛珠、王秋妹、陳森喜、林德山
    之證明書係私文書，未經查證不能辨認其真偽，況縱上開證明書及照片屬實，但
    查該證明書及照片係作成於九十年四月九日，如被告提出之證明書影本，顯見證
    據均非最後事實審法院判決前已存在而為法院或當事人所不知之證據，即與上開
    再審規定所稱之新事實、新證據不符。再按在公有或他人山坡地內，擅自墾殖者
    ，山坡地保育利用條例第三十四條第一項有處罰之明文。而此條項雖屬刑法第三
    百二十條第二項竊佔罪之特別規定，如在公、私有之山坡地擅自墾殖，當然含有
    竊佔之性質，但因竊佔罪為既成犯，若竊佔罪已罹於時效，追訴權消滅，並不因
    而取得該山坡地之權源可以擅自墾殖，換言之，上該被竊佔之土地，猶屬公有山
    坡地，其在竊佔後所為墾殖行為，仍應受上該條例規定之拘束， (最高法院八十
    八年台上字第五四七０號判決參照) ，因之竊佔後仍有「墾殖之行為」，仍屬山
    坡地保育利用條例第三十四條之構成要件行為，其所犯山坡地保育利用條例第三
    十四條之追訴權時效應自墾殖行為時起算，被告再審指本案追訴權已罹時效，亦
    有誤會。
五、綜上所述，本件聲請人所舉聲請再審之理由，為無理由，爰依刑事訴訟法第四百
    三十四條第一項，裁定如主文。
中      華      民      國      九十一  年      一      月    二十八    日
                              台灣高等法院刑事第十庭
                                  審判長法  官  溫  耀  源
                                        法  官  黃  金  富
                                        法  官  何  菁  莪
右正本證明與原本無異。
如不服本裁定應於收受送達後五日內向本院提出抗告書狀。
                                        書記官  吳  瑞  英
中      華      民      國      九十一  年      一      月     三十一   日
